臺灣板橋地方法院刑事判決　　　　　　　99年度易字第1862號
公　訴　人　臺灣板橋地方法院檢察署檢察官
被　　　告　洪文濱
選任辯護人　李宗益律師
上列被告因違反槍砲彈藥刀械管制條例案件，經檢察官提起公訴
（99年度偵字第6915號），本院判決如下：
    主  文
洪文濱未經許可，持有刀械，處拘役肆拾日，如易科罰金，以新
臺幣壹仟元折算壹日。緩刑貳年。並應向公庫支付新臺幣伍萬元
。扣案之手指虎參支均沒收。
    事  實
一、洪文濱基於持有槍砲彈藥刀械管制條例第4 條第1 項第3款
    所列管之手指虎之犯意，未經許可，而於民國97年間某日，
    在臺北縣永和市（已改制為新北市永和區）福和橋下，向真
    實姓名年籍姓名不詳之成年人以不詳代價購得管制刀械手指
    虎3 支而持有之。嗣於99年2 月8 日22時40分許，為警執行
    搜索而在其位於臺北縣土城巿金城路2 段392 號8 樓之住處
    房間內查獲，並扣得手指虎3 支。
二、案經臺北縣（已改制為新北市）政府警察局三重分局移送臺
    灣板橋地方法院檢察署檢察官偵查起訴。
    理  由
一、按被告以外之人於審判外之言詞或書面陳述，除法律有規定
    者外，不得作為證據，刑事訴訟法第159 條第1 項固定有明
    文。然鑑定之經過及其結果，應命鑑定人以言詞或書面報告
    ，同法第206 條第1 項亦規定甚明，是鑑定人以「書面」為
    鑑定報告提出於法院，依刑事訴訟法第159 條第1 項立法理
    由及同法第206 條第1 項規定，即具有證據能力。本院囑託
    臺北縣政府警察局及內政部警政署所為扣案手指虎之鑑定報
    告，均據鑑定機關提出書面鑑定報告，並且本院復命內政部
    警政署實施鑑定之人到院以言詞提出說明，並接受詰問，自
    均有證據能力。
二、訊據被告洪文濱對於上揭時地未經許可持有列管刀械手指虎
    3 支等事實不諱，惟否認有前開犯行，辯稱：伊並不知道持
    有手指虎是違法的，伊只是買來收藏而已云云。辯護意旨則
    以：被告持有扣案手指虎純供私下欣賞把玩之用，難謂該手
    指虎係非供正當使用具有殺傷力之刀械；且縱使被告知道扣
    案手指虎係金屬塊製成，會打傷人，但不等同於被告知道該
    扣案手指虎係屬槍砲彈藥刀械管制條例下「具有殺傷力」之
    刀械等語置辯。經查：
（一）按槍砲彈藥刀械管制條例第4 條第1 項第3 款規定該條例
      所稱列管之刀械係指武士刀、手杖刀、鴛鴦刀、手指虎、
      鋼（鐵）鞭、扁鑽、匕首（各如附圖例式）及其他經中央
      主管機關公告查禁，非供正當使用具有殺傷力之刀械。從
      而，手指虎原即屬於本款所明示之管制刀械。且扣案手指
      虎3 支經臺北縣政府警察局鑑定結果認：「材質為金屬製
      成，中有4 孔可供手指套入使用，依現狀認屬槍砲彈藥刀
      械管制條例之管制刀械」等語，有該局99年9 月1 日北縣
      警保字第0990138668號函及所附刀械鑑驗登記表3 紙在卷
      可稽（見本院卷第53至56頁）。又經本院送內政部警政署
      複驗，獲覆稱：送鑑手指虎3 支，編號1 長度約11公分；
      編號2 長度約9.7 公分；編號3 長度約8.6 公分。金屬塊
      製成，中有四孔以便手指套入使用，依現狀檢視，認係屬
      槍砲彈藥刀械管制條例之管制刀械。亦有該署99年10月18
      日警署保字第0990151071號函及所附刀械鑑驗登記表3 紙
      附卷可憑（見本院卷第81至83頁）。再經鑑定人陳治慶於
      本院證稱：「鑑驗工作是由一個小組來共同執行．．．，
      有關殺傷力的標準，是依內政部的函示指對人體具有殺傷
      或傷害之能力亦即足以肇致他人生命或身體、健康遭受侵
      害之可能，但不以實際使他人發生死亡或傷害之結果為必
      要。．．．手指虎的管制是非經正當使用，在日常生活上
      並無實際使用的價值，且常常成為犯罪使用的工具，所以
      當初在七十二年立法予以管制。所以手指虎殺傷力的使用
      是將手指套入手指虎增加拳頭打擊力量，造成被打擊者的
      嚴重傷害。（所以本件送去鑑定三支手指虎，認為是槍砲
      法第四條第三款管制物品就依照你之前所述，是依照外型
      、材質配合槍砲法的圖例及說明來判斷的嗎？）是」等語
      （見本院100 年1 月20日審判筆錄）。從而，扣案手指虎
      3 支既為金屬材質製成，套入手指足以增加拳頭打擊力量
      ，造成被打擊者的嚴重傷害，客觀上自具有殺傷力無疑，
      堪認屬槍砲彈藥刀械管制條例第4 條第1 項第3 款規定明
      示列管之刀械，並不因持有者持有之目的究竟是供收藏或
      供犯罪使用等不同，而有不同認定。
（二）又除有正當理由而無法避免者外，不得因不知法律而免除
      刑事責任，刑法第16條第1 項定有明文。本件被告自承「
      為中華收藏家協會之會員，平日就有搜集特殊物品加以珍
      藏之嗜好，時常透過該協會之活動與其他同好會員彼此互
      換心得，交換收藏經驗。此外，被告平日對於軍武裝備亦
      饒富興趣，故時常會自行涉獵國內外相關雜誌之介紹或上
      網搜尋資料閱讀。且被告現亦有收藏仿貝瑞塔手槍乙支及
      無藥子彈六發，而以其妻為名義持有人，亦有內政部所核
      發之模擬槍執照」等情（見99年7 月15日刑事準備書狀）
      。是其對於所購得之手指虎自可輕易透過其所屬協會查詢
      是否屬於管制物品，辯護意旨泛稱被告不知扣案手指虎為
      具殺傷力之管制刀械一節，尚無從採為有利被告之認定。
（三）綜上，本案事證已臻明確，被告犯行洵堪認定，應予依法
      論科。
三、核被告所為，係犯槍砲彈藥刀械管制條例第14條第3 項之未
    經許可持有刀械罪。爰審酌被告之素行、犯罪動機、目的、
    生活狀況、智識程度、所持有手指虎之數量，及並未持之為
    其他不法犯行，犯後雖否認有主觀犯意，然亦表示悔意等一
    切情狀，認量處如主文所示之刑為適當，並諭知易科罰金之
    折算標準。又查被告前未曾受有期徒刑以上刑之宣告，有臺
    灣高等法院被告前案紀錄表在卷可憑，其因一時失慮，偶罹
    刑典，事後已深具悔意，經此刑之宣告後，應知警惕而無再
    犯之虞，本院因認暫不執行其刑為當，予以宣告緩刑2 年，
    並命應向公庫支付新臺幣5 萬元，以啟自新。
四、扣案手指虎3 支，為槍砲彈藥刀械管制條例第4 條第1 項第
    3 款規定所列管之刀械，係違禁物，應依刑法第38條第1 項
    第1 款規定宣告沒收。
據上論斷，應依刑事訴訟法第299 條第1 項前段，槍砲彈藥刀械
管制條例第14條第3 項，刑法第11條前段、第41條第1 項前段、
第38條第1 項第1 款、第74條第1 項第1 款、第2 項第4 款，判
決如主文。
本案經檢察官莊惠真到庭執行職務。
中    華    民    國    100   年    2     月    17    日
                  刑事第十一庭法  官  李君豪
以上正本證明與原本無異。
如不服本判決，應於判決送達後10日內，向本院提出上訴書狀，
且上訴書狀應敘述具體理由，而上訴書狀未敘述上訴理由者，應
於上訴期間（即自收受判決書之翌日起算10日）屆滿後20日內補
提理由書。
                              書記官  金和國
中    華    民    國   100    年    2     月    17    日
附錄本案論罪科刑之法律條文：
槍砲彈藥刀械管制條例第14條：
未經許可，製造、販賣或運輸刀械者，處3 年以下有期徒刑，併
科新臺幣100 萬元以下罰金。
意圖供自己或他人犯罪之用，而犯前項之罪者，處6 月以上5 年
以下有期徒刑，併科新臺幣300 萬元以下罰金。
未經許可，持有或意圖販賣而陳列刀械者，處1 年以下有期徒刑
、拘役或新臺幣50萬元以下罰金。
第1 項及第2 項之未遂犯罰之。